最高法院刑事裁定　　　　　　　一○○年度台抗字第四九五號
抗　告　人　林玉明
上列抗告人因違反貪污治罪條例案件，不服台灣高等法院花蓮分
院中華民國一○○年五月四日駁回其聲請回復原狀及聲明上訴之
裁定（一○○年度聲字第二六號），提起抗告，本院裁定如下：
    主  文
抗告駁回。
    理  由
本件抗告人林玉明因違反貪污治罪條例案件，前經原審法院於民
國九十九年十一月二十九日以九十九年度上更(二)字第一號刑事判
決，論處抗告人連續依據法令從事公務之人員，對於職務上之行
為，收受賄賂罪刑，已依法向抗告人送達判決。抗告人於原審法
院聲請回復原狀及聲明上訴，略以：非因過失，遲誤上訴之期間
者，於其原因消滅後五日內，得聲請回復原狀，刑事訴訟法第六
十七條第一項定有明文。又送達文書，除本章（指刑事訴訟法第
一編第六章）有特別規定外，準用民事訴訟法之規定。而送達不
能向應受送達人為之或依補充送達規定為之者，得將文書寄存送
達地之自治或警察機關，並作送達通知書兩份，一份黏貼於應受
送達人住居所、事務所、營業所或其就業處所門首，另一份置於
該送達處所信箱或其他適當位置，以為送達，刑事訴訟法第六十
二條、民事訴訟法第一百三十八條（第一項），亦有明文。抗告
人係至一○○年二月十日中午接獲法院電話通知領回保釋金，始
知悉上開判決正本及上訴權利告知書業經寄存送達於警察機關，
請准予回復原狀。又前揭送達之地址分別為「台東市○○路○段
七八四巷十二號」及「台東市○○路○段七七九巷八號」，該二
址現為抗告人親友住所（按係抗告人所陳明之住所、居所），每
日均有辨別事理能力之人在該址，卻逕依寄存送達方式為之，不
合寄存送達要件，不生合法送達之效力。退而言之，縱認寄存送
達合法，然經抗告人多次詢問居住在該址之親友，均稱未看見所
黏貼之送達通知書，而上開地址位處不特定大眾往來通行之地，
極有可能因其他因素，如黏貼不牢、黏貼位置不當，或被他人撕
毀等情形而脫落，即攸關是否合法送達。請詳查有無黏貼通知書
、黏貼位置是否適當、有無拍照存證？抗告人未受告知寄存送達
情事，非因抗告人之過失，致未能於上訴期間提起上訴，請准予
回復原狀。準此，本件應以抗告人於一○○年二月十一日上午八
時四十分許，向受寄存送達之台東市豐里派出所（即台東縣警察
局台東分局豐里派出所）領取判決之時間，為送達生效時間，爰
依法提起上訴，理由狀容後補陳云云。原裁定以：(一)、原審法院
九十九年度上更(二)字第一號刑事判決，係依據抗告人所陳明之住
所、居所，即台東市○○路○段七八四巷十二號及台東市○○路
○段七七九巷八號為送達，經送達人即郵政機關人員先後於九十
九年十二月七日十五時許、同年月八日十五時許，送達至台東市
○○路○段七七九巷八號，於九十九年十二月二十一日十五時許
、同年月二十二日十五時許，送達至台東市○○路○段七八四巷
十二號，均未獲會晤本人亦無受領文書之同居人或受僱人致無法
送達，乃各依規定製作送達通知書兩份，一份黏貼於應受送達人
住居所門首，另一份置於該送達處所之適當位置，再分別於九十
九年十二月八日上午十時（四十分）許、同年月二十二日上午十
一時（三十一分）許，寄存於台東縣警察局台東分局豐里派出所
以為送達，並依法在「送達方法欄」為勾選註記，有卷附送達證
書影本及「網路郵局」查詢資料可稽（送達證書上並另分別註明
：「12/17電詢，未領」、「1/5電詢，未領」字樣，見原審一○
○年度聲字第二六號卷第五十二頁、第五十三頁）。抗告人所稱
上開二址每日均有辨別事理能力之人在該處所，不得為寄存送達
，本件送達不生效力云云，為無足取。(二)、抗告人雖另以：縱認
寄存送達為合法，然經抗告人詢問居住在上開地址之親友，均稱
未看見所黏貼之送達通知書，而上開二址位於不特定人往來之處
，極有可能因黏貼不牢、黏貼位置不當，或被他人撕毀等情形而
脫落云云。乃其個人臆測之詞，亦不足採信。(三)、本件送達，依
刑事訴訟法第六十二條準用民事訴訟法第一百三十八條規定，將
判決書寄存於送達地之警察機關，並作成送達通知書兩份，分別
黏貼於應受送達人住居所門首及置於適當位置，已為合法送達，
且自寄存之日起，經十日發生效力。至於應受送達人實際上有無
至警察機關領取判決書，並非所問。抗告人所稱其至一○○年二
月十一日始至警察機關領取該寄存送達之判決書，並於同年月十
六日聲請回復原狀及補行上訴，請予准許云云。因與刑事訴訟法
第六十七條所規定「非因過失」遲誤上訴期間之要件不符，其聲
請回復原狀，並補行上訴行為，為無理由，爰駁回抗告人之聲請
，已敘明其所憑之依據及理由。抗告意旨略以：(一)、送達雖屬程
序問題，惟有關期日之遵守或期間之計算，均以合法送達文書為
前提，是「送達」影響當事人權益甚大。而判決書是否「合法」
送達，攸關判決是否確定、何時確定之爭議，應由送達機關（即
原裁定法院）就其送達作業已履行正當法律程序，負證明之責，
實不可歸咎於抗告人。(二)、抗告人係於一○○年二月十日中午接
獲法院電話通知領回保釋金，始知判決正本及上訴權利告知書，
業經寄存送達於警察機關。抗告人確不知送達機關有依規定製作
送達通知書，一份黏貼於應受送達人住居所門首，另一份置於該
送達處所之適當位置。抗告人既未受合法送達之通知，顯見確有
「非因過失」，而遲誤上訴之原因。原裁定雖以：本件係依據抗
告人所陳明之住所、居所，即台東市○○路○段七八四巷十二號
及台東市○○路○段七七九巷八號為送達，經送達人即郵政機關
人員先後於九十九年十二月七日十五時許、同年月八日十五時許
，送達至台東市○○路○段七七九巷八號，於九十九年十二月二
十一日十五時許、同年月二十二日十五時許，送達至台東市○○
路○段七八四巷十二號，均未獲會晤本人亦無受領文書之同居人
或受僱人致無法送達，乃各依規定製作送達通知書兩份，一份黏
貼於應受送達人住居所門首，另一份置於該送達處所之適當位置
，再分別於九十九年十二月八日上午十時（四十分）許、同年月
二十二日上午十一時（三十一分）許，寄存於台東縣警察局台東
分局豐里派出所以為送達，並依法在「送達方法欄」為勾選註記
，有卷附送達證書影本及「網路郵局」查詢資料可稽。但未提出
當時之「照片」為證，足見送達機關（即原裁定法院）就其送達
作業有無依上開法定程序為之，尚不明確，故本件寄存送達，並
不合法。(三)、抗告人確有「非因過失」，而遲誤上訴之原因，乃
依刑事訴訟法第六十七條第一項規定，於其原因消滅後五日內，
聲請回復原狀及聲明上訴。原審未予詳查，即遽行駁回，自有未
當。請撤銷原裁定，並准許抗告人所請云云。惟查：(一)、原裁定
以：原審法院九十九年度上更(二)字第一號刑事判決，依刑事訴訟
法第六十二條準用民事訴訟法第一百三十八條規定，已經合法送
達。抗告人並無刑事訴訟法第六十七條第一項所規定「非因過失
，遲誤上訴期間」情形，自不發生聲請回復原狀問題，已詳為說
明。抗告意旨仍執陳詞，泛言指摘，難謂有理由。(二)、回復原狀
，以當事人本有不能遵守期限之情形為前提，如因法院未履行送
達判決程序，以致上訴期限無從進行者，自不發生回復原狀問題
（參考本院二十二年上字第一三七一號判例）。從而刑事訴訟法
第六十七條第一項所規定「非因過失，遲誤上訴……期間者，於
其原因消滅後五日內，得聲請回復原狀」，係指已經合法送達之
案件，非因過失，遲誤上訴期間者而言，倘未經合法送達之案件
，即不發生回復原狀問題。抗告意旨所稱：本件送達並不合法，
不生送達之效力云云。依其所述，如送達不合法，即顯然與刑事
訴訟法第六十七條第一項所規定之「回復原狀」無涉。其以「送
達不合法」，據為聲請「回復原狀」之依據，亦難謂有理由。抗
告意旨任意指摘原裁定不當，為無理由，應予駁回。另聲請回復
原狀，應於其原因消滅後五日內為之。抗告人於一○○年二月十
六日具狀聲請回復原狀時，其聲請狀上所載之地址為「台東市○
○路○段七七九巷八號」，而向台灣高等法院花蓮分院台東臨時
庭（設台東市○○路○段三十號）提出聲請狀，即無在途期間可
言。抗告人既謂其於一○○年二月十日中午接獲法院電話通知領
回保釋金，而知悉判決正本寄存送達於警察機關，但遲至一○○
年二月十六日始具狀聲請回復原狀，亦已逾五日期間，併此敘明
。
據上論結，應依刑事訴訟法第四百十二條，裁定如主文。
中    華    民    國  一○○  年    六    月   三十   日
                      最高法院刑事第四庭
                          審判長法官  謝  俊  雄  
                                法官  陳  世  雄  
                                法官  魏  新  和  
                                法官  徐  文  亮  
                                法官  吳  信  銘  
本件正本證明與原本無異
                                      書  記  官  
中    華    民    國  一○○  年    七    月    一    日
                                                      Ｅ